【裁判字號】    92,上更(一),136
【裁判日期】    920716
【裁判案由】    毒品危害防制條例等
【裁判全文】
臺灣高等法院臺中分院刑事判決              民國九十二年度上更(一)字第一三六號
    上  訴  人
    即  被  告  甲○○
    指定辯護人  本院公設辯護人  乙○○
右上訴人因毒品危害防制條例案件，不服臺灣南投地方法院中華民國九十一年八月六
日第一審判決（民國九十年度訴字第三一三號，起訴案號：臺灣南投地方法院檢察署
民國九十年度少連偵字第三三、三五號、九十年度偵字第二七五三號、第三八○四號
），提起上訴，經判決後，由最高法院發回更審，本院判決如左：
    主      文
原判決關於甲○○部分撤銷。
甲○○成年人對未成年人連續轉讓第二級毒品，累犯，處有期徒刑壹年。
其餘被訴部分無罪。
    事      實
一、甲○○於民國八十八年間曾犯贓物罪，經臺灣南投地方法院判處有期徒刑三月確
    定，八十九年十月二日執行完畢，不知悔改，其為成年人，竟基於概括之犯意，
    於九十年三、四月間，連續在少年甲ＯＯ（ＯＯＯ年ＯＯ月ＯＯ日生）位於南投
    縣竹山鎮枋坪巷二之三十五弄二號五樓之一住處等處，未收取金錢，將第二級毒
    品安非他命些許分量，轉讓予甲ＯＯ非法施用約有十次及少年乙ＯＯ（ＯＯＯ年
    Ｏ月Ｏ日生）非法施用約六次。又於九十年五月十三日十八時五十分許，在南投
    縣竹山鎮○○路五十六號處，未收取金錢，將第二級毒品安非他命、非法轉讓予
    未成年之丙ＯＯ（ＯＯＯ年Ｏ月ＯＯ日生）施用一次。
二、案經南投縣警察局移送南投縣警察局南投竹山分局報告臺灣南投地方法院檢察署
    檢察官偵查起訴及併辦。
    理      由
一、訊據被告甲○○對於九十年五月十三日十八時五十分許，在南投縣竹山鎮○○路
    五十六號處，轉讓第二級毒品安非他命予未成年之丙ＯＯ施用之犯行，坦白承認
    ，核與證人丙ＯＯ於警訊證述之情節相符（偵三八○四號卷十八頁反面），足認
    被告之自白與事實相合，此部分犯行已堪認定。又關於其轉讓安非他命予少年甲
    ＯＯ、乙ＯＯ非法施用部分，雖加否認，惟查少年甲ＯＯ於偵查中證稱：甲○○
    有分給我安非他命十幾次，地點不一定，有時是去他家找他等語，復稱：「在九
    十年三、四月間，甲○○大約五、六次有拿安非他命給乙ＯＯ」（第五四九號他
    卷五十一頁反面、五十二頁），而少年乙ＯＯ亦證稱：「毒品是甲○○轉給甲Ｏ
    Ｏ，甲ＯＯ再轉給我，另甲○○也有無償提供給我一、二次安非他命，時間大約
    都是今（九十）年三月下旬的時候」「在到我祖母家中偷東西這件事之後不久，
    因甲○○要我擔罪，所以分給我安非他命」（原審卷三○、一○六頁），而乙Ｏ
    Ｏ與甲○○、甲ＯＯ一起至其祖母家偷竊，係九十年三、四月間之事，亦據被告
    甲○○及甲ＯＯ供實（原審卷一○四頁、一○五頁），被告甲○○為使乙ＯＯ單
    獨承擔行竊之責任，故五、六次將些許安非他命給予乙ＯＯ施用，亦屬合於常情
    ，少年乙ＯＯ、甲ＯＯ所供自可採信，被告否認有轉讓第二級毒品情事，無非卸
    責之詞，不足憑探，其犯行應堪認定。
二、核被告所為，係犯毒品危害防制條例第八條第二項之轉讓第二級毒品罪，先後多
    次犯行，罪名與犯罪構成要件相同，顯係基於概括之犯意而為，應依連續犯論以
    一罪，並加重其刑。又被告甲○○為成年人，對未成年之甲ＯＯ、乙ＯＯ、何孟
    哲轉讓第二級毒品，應依毒品危害防制條例第九條之規定，遞加重其刑，其轉讓
    與丙ＯＯ部分之犯行，雖未起訴，然與起訴成罪部分有連續犯之裁判上一罪關係
    ，為起訴效力所及，本院自得併予審理，另被告於八十八年間曾犯贓物罪，經臺
    灣南投地方法院判處有期徒刑三月確定，已於八十九年十月二日執行完畢，有刑
    案資料查註紀錄表在卷可考，其受有期徒刑執行完畢，五年內再犯本案之罪，為
    累犯，應遞加重其刑，再者，公訴人指被告轉讓安非他命予甲ＯＯ、乙ＯＯ之時
    間，係自八十六年、八十七年間某日起至九十年三月底、四月初某日止云云，但
    查被告因案自八十五年十月十七日送監執行，至八十六年二月二十六日執畢，又
    自八十六年十一月二十日送監執行，至八十七年五月十九日執畢，再自八十七年
    五月二十日執行至八十八年一月十日執畢，此有臺灣高等法院被告全國前案紀錄
    表載明可考，則被告於八十六年、八十七年間確因案在監執行，如何能於此時間
    在甲ＯＯ之住處等處轉讓安非他命予甲ＯＯ、乙ＯＯ非法施用？故應認被告僅在
    其出監後之九十年三、四月間有轉讓之行為，其他時間之部分並無證據足資證明
    被告亦有轉讓犯行，就該部分本應為無罪之判決，因公訴人認與上開九十年三、
    四月間之轉讓犯行有連續犯之裁判上一罪關係，故不另為無罪之諭知。乃原審未
    察，仍指被告係自八十六年、八十七年間某日起即有轉讓安非他命之犯行云云，
    顯有未洽，是被告上訴全部否認有轉讓安非他命之行為，雖非可採，然原判決既
    有可議，即應將此部分撤銷改判，爰審酌被告犯罪之動機、手段、所生危害、品
    行及犯後態度等一切情狀，量處有期徒刑一年，以資懲儆。
三、公訴意旨另以：被告甲○○於(1)九十年三、四月間某日，在南投縣竹山鎮○○路
    名之甲ＯＯ所住公寓，將數量不詳之第一級毒品海洛因販賣予甲ＯＯ施用一次，
    而甲ＯＯ則以家中之電冰箱抵償向其購買之。(2)九十年三、四月間在上述甲ＯＯ
    住處，將數量不詳之第二級毒品安非他命販賣予甲ＯＯ，而甲ＯＯ則以家中之電
    視機一台抵償向其購買之。因認被告有犯毒品危害防制條例第四條第一項販賣第
    一級毒品海洛因及同條第二項販賣第二級毒品安非他命之罪嫌。
四、查少年甲ＯＯ於偵查中及原審調查時陳述：「我於九十年四月間，拿家裡的電視
    及電冰箱，跟甲○○換毒品，一次拿電視機換安非他命，一次拿電冰箱換海洛因
    ，二次約隔二、三天，其中換海洛因那一次有請乙ＯＯ一起幫忙搬」云云，另少
    年乙ＯＯ於警訊及偵查時亦證稱：「甲ＯＯ一次是搬冰箱，一次是搬電視機，冰
    箱與甲○○抵海洛因，也沒有說抵多少錢，只是分一點給他，我有幫忙搬冰箱」
 ，又於原審調查時證稱：「我有幫甲ＯＯ搬冰箱給甲○○，因為甲○○要甲ＯＯ
    以冰箱抵一千元的毒品海洛因，過幾天電視的情形也是一樣」云云，其二人均指
    被告有以海洛因及安非他命，分別與甲ＯＯ所有冰箱、電視互易等情，惟訊之被
    告則堅詞否認，辯稱：是因甲ＯＯ、乙ＯＯ與被告三人，於九十年三月三十日在
    乙ＯＯ祖母許廖碧住處行竊後，甲ＯＯ、乙ＯＯ認分贓不均，懷恨在心，才誣指
    被告販毒等語。經查：少年乙ＯＯ上述之供詞，先稱：「冰箱與甲○○抵海洛因
    ，也沒說抵償多少錢：：：」，後又稱：「因為甲○○要甲ＯＯ以冰箱抵一千元
    的海洛因：：：」，其前述不知抵多少錢，後又知抵一千元，前後所述並非一致
    ，又少年甲ＯＯ雖有以電冰箱、電視機與被告交換海洛因、安非他命之說，但其
    究竟有無該等電冰箱、電視機，迄未能提出來源之任何憑據，且電冰箱、電視機
    被搬到何處去？係何種型式、廠牌、市價如何？亦無實物扣案可供查考，而販賣
    毒品罪之成立，以行為人有營利之目的為要件，亦即行為人要有利可圖，本件既
    無實物扣案，價值亦無從證明，如何認定甲ＯＯ與被告以物易物，被告必有得利
    ？此外復無分裝袋、電子秤及帳冊等販賣毒品之用具或其他足以佐證被告有販賣
    第一級及第二級毒品之證物扣案，實難單憑少年甲ＯＯ、乙ＯＯ二人有矛盾之供
    詞，即遽予認定被告販毒，此部分被告犯罪尚不能證明，乃原審未察，竟予論罪
    科刑，顯有未合，被告上訴意旨否認犯罪，指摘原判決此部分不當，為有理由，
    應由本院將此部分之判決撤銷，另以被告犯罪不能證明，予以諭知無罪。
五、據上論斷，應依刑事訴訟法第三百六十九條第一項前段、第三百六十四條、第二
    百九十九條第一項前段、第三百零一條第一項前段，毒品危害防制條例第八條第
    二項、第九條，刑法第十一條前段、第五十六條、第四十七條，判決如主文。
本案經檢察官丙○○到庭執行職務。
中      華      民      國    九十二     年      七       月    十六    日
                                   臺灣高等法院臺中分院刑事第二庭
                                         審判長法  官  羅  禮  政
                                               法  官  蔡  聰  明
                                               法  官  陳  欣  安
右正本證明與原本無異。
如不服本判決應於收受送達後十日內向本院提出上訴書狀，其未敘述上訴之理由者並
得於提起上訴後十日內向本院補提理由書（均須按他造當事人之人數附繕本）。
                                               書記官  紀  美  鈺
中      華      民      國    九十二     年      七       月    十八    日

司法院資訊處製作；財團法人民間司法改革基金會備份。
